臺灣雲林地方法院民事判決　　　　　　　 96年度訴字第208號
原　　　告　甲○○
被　　　告　乙○○
訴訟代理人　丙○○
上列當事人間請求撤銷贈與等事件，經本院於中華民國96年06月
14日言詞辯論終結，判決如下：
    主    文
被告應將坐落雲林縣虎尾鎮○○段三七六地號土地（地目建，面
積二七五點二六平方公尺，權利範圍四分之一）於民國八十年八
月八日以贈與為由所為之所有權移轉登記予以塗銷。
訴訟費用由被告負擔。
    事實及理由
一、原告起訴主張：緣坐落雲林縣虎尾鎮○○段376 地號土地（
    地目建，面積275.26平方公尺，權利範圍1/4 ，下稱系爭土
    地）原為原告所有，因兩造為父子關係，原告冀望被告能按
    月給付其生活費用新臺幣（下同）1 萬元，遂允將系爭土地
    贈與被告。嗣原告依約於民國（下同）80年08月08日將系爭
    土地以贈與為由，辦妥所有權移轉登記予被告，詎被告自95
    年10月起即未依約給付1 萬元，經原告數次催討仍未履行，
    原告依法得撤銷對被告就系爭土地所為之贈與，為此爰以本
    件起訴狀繕本之送達同時為撤銷贈與之債權行為及物權行為
    之意思表示，並於撤銷後依民法第419 條準用不當得利之規
    定，請求被告應將前開土地所為之所有權移轉登記予以塗銷
    等語。並聲明：如主文所示。
二、被告則以：兩造雖於80年07月30日簽訂協議書，約定原告將
    系爭土地贈與被告並完成移轉登記後，被告應按月給付原告
    1 萬元之生活費，惟被告自95年10月起因經濟困難，才未依
    約履行等情置辯。
三、法院之判斷：
  (一)兩造不爭執事項：
    1.原告與被告是父子關係。
    2.原告於80年08月08日將系爭土地以贈與為原因移轉登記予
      被告。
    3.兩造於80年07月30日簽訂協議書，約定原告將系爭土地贈
      與被告並完成移轉登記後，被告應按月給付原告1 萬元之
      生活費。
    4.被告自95年10月起即未按月給付原告生活費1 萬元。
  (二)原告前開主張之事實，為被告所不爭執，並經其提出與所述
    相符之土地登記第一類謄本、協議書影本各1 份為證，是原
    告前開主張自堪信為真實。
  (三)贈與附有負擔者，如贈與人已為給付而受贈人不履行其負擔
    時，贈與人得請求受贈人履行其負擔，或撤銷贈與，民法第
    412 條第1 項定有明文。又所謂附有負擔之贈與，係指贈與
    契約附有約款，使受贈人負擔應為一定給付之債務者而言。
    必其贈與契約附有此項約款，而受贈與人，於贈與人已為給
    付後不履行其負擔時，贈與人始得依民法第412 條第1 項之
    規定撤銷贈與。另所謂不履行其負擔，在附有負擔之贈與，
    須受贈人對於負擔之履行陷於給付遲延時，贈與人始得撤銷
    贈與（最高法院32年上字第2575號判例、88年度台上字第53
    8 號裁判意旨參照）。本件兩造既簽訂協議書，約定原告將
    系爭土地贈與被告並完成移轉登記後，被告應按月給付原告
    1 萬元之生活費，自屬附負擔之贈與無誤。復經原告數次催
    討被告迄未履行，已構成給付遲延之事實，亦堪認定。從而
    ，原告主張依民法第412 條第1 項、第419 條第1 項規定，
    以本件起訴狀繕本之送達，同時為撤銷前開贈與之債權行為
    及物權行為之意思表示，應屬有據。
  (四)又贈與撤銷後，贈與人得依關於不當得利之規定，請求返還
    贈與物，民法第419 條第2 項亦定有明文。是系爭土地之贈
    與既經撤銷，則原告依據前揭法條準用不當得利之規定，請
    求被告應將系爭土地於80年08月08日以贈與為由所為之所有
    權移轉登記予以塗銷，為有理由，應予准許。
四、訴訟費用負擔之依據：民事訴訟法第78條。
中　　華　　民　　國　　96　　年　　6 　　月　　28　　日
                  民事第一庭    法  官  許佩如
以上正本係照原本作成。
如對本判決上訴，須於判決送達後廿日內向本院提出上訴狀。
中　　華　　民　　國　　96　　年　　6 　　月　　28　　日
                                書記官　蔡嘉萍
